【裁判字號】    92,台上,1451
【裁判日期】    920320
【裁判案由】    偽造有價證券
【裁判全文】
最高法院刑事判決                              九十二年度台上字第一四五一號
    上  訴  人  甲○○
    選任辯護人  洪戩穀律師
右上訴人因薛朝坤自訴偽造有價證券案件，不服台灣高等法院台南分院中華民國九十
年九月二十八日第二審判決（九十年度上訴字第六二五號，自訴案號：台灣台南地方
法院八十八年度自緝字第二七號），提起上訴，本院判決如左：
    主  文
上訴駁回。
    理  由
按刑事訴訟法第三百七十七條規定：上訴於第三審法院，非以判決違背法令為理由，
不得為之。是提起第三審上訴，應以原判決違背法令為理由，係屬法定要件，如果上
訴理由狀未依據卷內訴訟資料，具體指摘原判決不適用何種法則或如何適用不當，或
所指摘原判決違法情事，顯與法律規定得為第三審上訴理由之違法情形，不相適合時
，均應認其上訴為違背法律上之程式，予以駁回。本件原判決綜合全部卷證資料，認
上訴人甲○○有其事實欄所載之犯行，已詳敘所憑之證據與認定之理由。對於上訴人
辯稱：伊於民國八十五年十一月五日早上受「阿海」之指揮，早已清楚須以機車質押
，才能向江文德承租汽車，故向許瑞春承租機車與向江文德承租汽車詐騙，二行為間
有牽連犯之關係，向許瑞春承租機車而予侵占一案既經台灣台中地方法院判處罪刑確
定，其他所有犯罪均應為免訴之諭知云云，認係卸責之詞，不足採信，亦依調查所得
證據，逐一加以指駁及說明。因而撤銷第一審之科刑判決，改判依牽連犯從一重仍論
處上訴人共同連續意圖供行使之用，而偽造有價證券罪刑（處有期徒刑八年，並於刑
之執行完畢或赦免後，令入勞動場所，強制工作三年）。從形式上觀察，並無違背法
令之情形存在。
上訴意旨略以：（一）、上訴人向許瑞春承租機車之目的係為向江文德詐騙承租之汽
車，租機車與租汽車之時間接近，可見二罪間有牽連犯裁判上一罪之關係。向許瑞春
租機車之犯行既經台灣台中地方法院判處罪刑確定，本件即應為免訴之諭知。原判決
未說明上訴人此項辯解何以不足採信，未查明該輛機車置放何處等，未傳喚證人即江
文德之配偶，究明其曾否告知上訴人須有機車質押，才能承租汽車，遽認本件與該案
無牽連犯關係，且事實與理由欄亦未詳載上訴人與「阿海」、「小林」、「石頭」等
七、八人間，有如何之犯意聯絡與行為分擔，有判決理由不備及應於審判期日調查之
證據未予調查之違法。（二）、上訴人提起第一審上訴後，原審以第一審判決漏未審
判與自訴事實有裁判上一罪關係之其他犯罪事實，而非以適用法條不當為由，撤銷第
一審判決，竟改判較第一審為重之刑罰，參諸本院七十二年台上字第六七二一號判例
（判決）意旨，顯已違背不利益變更禁止之原則，原判決併予諭知強制工作，則違反
憲法第二十三條及大法官會議釋字第四七一號有關保安處分須符合比例原則之意旨，
亦屬判決違背法令及理由不備云云。惟本院為法律審，應以原判決所確認之事實為基
礎，據以判斷原判決是否違背法令。而犯罪事實之認定、證據之取捨及其證明力如何
，乃事實審法院之職權，如其取捨不違背經驗法則與論理法則，即不得指為違法，而
據為上訴第三審之理由。經查：（一）、原判決採信江文德之證言，於理由內說明江
文德未要求上訴人質押機車才能承租汽車，上訴人縱將向許瑞春承租之機車留於江文
德處，亦與其向江文德承租汽車之事無關，上訴人單純租用機車予以侵占之案件，與
向江文德承租汽車係為詐騙之用無牽連犯關係，因而台灣台中地方法院八十七年度自
緝字第七三一號就上訴人侵占許瑞春機車所為之確定判決，其既判力不及於本案等情
，並於事實欄記載共犯「阿海」等人如何參與各次犯行，顯無判決不備理由之情事，
其論斷亦未違背客觀存在之證據法則，自屬原審採證認事之適法職權行使，不容上訴
意旨任意指摘。江文德就該待證事實既已證述明確，即無再傳喚江文德配偶到庭調查
之必要，原審未為此部分無益之調查，雖漏未說明其理由而有微疵，但此單純訴訟程
序之違背，於判決本旨顯無影響，依刑事訴訟法第三百八十條規定，不得據為適法之
第三審上訴理由。（二）、由被告上訴或為被告之利益而上訴者，第二審法院固不得
諭知較重於原審判決之刑，但因原審判決適用法條不當而撤銷之者，不在此限，刑事
訴訟法第三百七十條定有明文，本件原審雖因上訴人提起第二審上訴，撤銷第一審判
決，而諭知較重於第一審判決之刑，但第一審判決僅就上訴人為如原判決事實欄一之
（一）至（四）之犯行，認上訴人牽連犯刑法第二百零一條第一項、第二百十六條、
第二百十條、第二百十一條、第二百十二條、第三百四十條之罪；原判決則就上訴人
所為如原判決事實欄一之（一）至（十八）之犯行，認上訴人尚牽連犯同法第一百五
十九條、第二百十四條、第二百十八條、第三百四十五條之罪，從一重雖仍適用同法
第二百零一條之罪論處罪刑，但其裁判上一罪所含法條之刑罰輕重顯有不同。即除第
一審判決未及審判如原判決事實欄一（五）至（十八）之犯罪事實外，尚因第一審判
決適用法條不當而撤銷改判，自不受刑事訴訟法第三百七十條之限制，與本院七十二
年台上字第六七二一號判決（非判例）所指不利益變更禁止原則不同。上訴意旨執以
指摘，顯非適法。（三）、有犯罪之習慣或以犯罪為常業或因遊蕩或懶惰成習而犯罪
者，得於刑之執行完畢或赦免後，令入勞動場所，強制工作，刑法第九十條定有明文
。本件上訴人已有多次不良前科，尚與其他姓名不詳之成年共犯同以犯詐欺、重利罪
為常業，其犯罪次數頻繁，犯罪方法熟練，犯罪地點遍及全省，受害人數眾多，對社
會治安之危害甚鉅，犯罪情節十分重大。原判決因認有施以保安處分，矯正其一再違
法，企圖不勞而獲之惡習及以犯罪為業之謀生型態之必要，依刑法第九十條規定，諭
知於刑之執行完畢或赦免後，令入勞動場所，強制工作三年，已說明其證據與理由，
核與憲法比例原則及大法官會議解釋之意旨並無違背。上訴意旨漫事指為違法，殊非
合法之第三審上訴理由。應認其上訴違背法律上之程式，予以駁回。
據上論結，應依刑事訴訟法第三百九十五條前段，判決如主文。
中      華      民      國    九十二    年      三      月     二十     日
                              最高法院刑事第十二庭
                                  審判長法官  張  淳  淙
                                        法官  謝  俊  雄
                                        法官  蘇  振  堂
                                        法官  張  春  福
                                        法官  呂  丹  玉
      右正本證明與原本無異
                                              書  記  官
中      華      民      國    九十二    年      三      月    二十七    日


司法院資訊處製作；財團法人民間司法改革基金會備份。
